臺灣板橋地方法院刑事判決　　　　　　　　　　　　　　九十年度自字第四七五號
　　自　訴　人　丙○○
　　擔當自訴人　臺灣板橋地方法院檢察署檢察官
　　被　　　告　乙○○
右列被告因詐欺案件，經自訴人提起自訴，本院判決如左：
    主  文
乙○○無罪。
    理      由
一、自訴意旨略以：緣被告乙○○與甲○○（甲○○嗣到案後另行審結）係父女關係
    ，於民國九十年十月間某日，以其等家中發生事故，急需用錢為由，持由訴外人
    皚達企管顧問有限公司（下稱皚達公司，代表人為甲○○）簽發、並均由被告及
    甲○○二人於票背後背書之如附表編號一、二所示二紙支票（下稱系爭二紙支票
    ）作為債權憑證，其不堪甲○○百般遊說，及被告之苦心懇求，且信賴系爭二紙
    支票屆期將會獲得付款，是被告與甲○○二人共同施以此詐術，使其貸與其等二
    人新台幣（下同）二十萬元；詎系爭二紙支票屆期後未獲付款，被告與甲○○二
    人事後逃逸無蹤，遍尋無著，且據聞皚達公司上開支票存款帳戶目前之退票數多
    達二、三十張之多，早已拒絕往來，被告與甲○○以相同方法不斷向他人詐得財
    物數百萬元之多，其始知受騙，因認被告與甲○○二人共同涉有刑法第三百三十
    九條第一項之詐欺取財罪嫌云云。
二、按犯罪事實應依證據認定之，無證據不得推定其犯罪事實；又不能證明被告犯罪
    者，應諭知無罪之判決；刑事訴訟法第一百五十四條、第三百零一條第一項分別
    定有明文。又犯罪事實之認定，應憑真實之證據，倘證據是否真實尚欠明確，自
    難以擬制推測之方法，為其判斷之基礎；而認定犯罪事實之證據係指足以認定被
    告確有犯罪行為之積極證據而言，該項證據自須適合於被告犯罪事實之認定，始
    得採為斷罪資料，最高法院五十三年著有臺上字第六五六號、二十九年上字第三
    一０五號判例。且刑事訴訟上證明之資料，無論其為直接或間接證據，均須達於
    通常一般之人均不致有所懷疑，而得確信其為真實之程度，始得據為有罪之認定
    ，若其關於被告是否犯罪之證明未能達此程度，而有合理懷疑之存在，致使無從
    形成有罪之確信，根據「罪證有疑，利於被告」之證據法則，即不得遽為不利被
    告之認定，亦有最高法院七十六年度臺上字第四九八六號判例可稽。其以情況證
    據（即間接證據）斷罪時，尤須基於該證據在直接關係上所可證明之他項情況事
    實，本乎推理作用足以確證被告有罪，方為合法，不得徒憑主觀上之推想，將一
    般經驗上有利被告之其他合理情況逕予排除，此觀諸最高法院三十二年上字第六
    十七號判例意旨亦甚彰明。且告訴人之告訴，係以使被告受刑事訴追為目的，是
    其陳述是否與事實相符，仍應調查其他證據以資審認，最高法院五十二年臺上字
    第一三○○號判例明揭此旨。
三、訊據被告乙○○堅決否認有何詐欺犯行，辯稱：甲○○是其女兒，自從甲○○出
    嫁後，其就很少碰到甲○○，又其根本不認識自訴人，而其從未在系爭二紙支票
    背書，票背上「乙○○」亦非其所簽，且其從未收過自訴人所寄之存證信函，是
    其根本無自訴人所指之詐欺犯嫌等語為辯，經查：
  （一）本院細繹自訴人提之相關卷證資料，發現其中僅有系爭二紙支票之票背「乙
        ○○」之背書係與本件被告有關之證據，然被告既堅決否認其曾於系爭二紙
        支票背書，本院於九十一年三月七日審理中，諭知被告於當庭親自書寫其姓
        名「乙○○」三字二十遍後，再逐一就系爭二紙支票票背「乙○○」三字進
        行比對，二者間無論筆速、筆劃、筆力、筆序、頓筆、折筆、旋筆．．．等
        特徵，均大相逕庭，並無一者可稱為類似，已難認系爭二紙支票「乙○○」
        之字跡係由被告書寫而成；反之，如就系爭二紙支票票背「甲○○」及「乙
        ○○」之字跡相較，二者間有關「吳」字之筆速、筆劃、筆力、筆序、頓筆
        、折筆、旋筆．．．等特徵均極為相近，即系爭二紙支票票背有關「甲○○
        」與「乙○○」之字跡，極有可能係出於同一人之書寫而成，是在客觀上既
        難認被告曾於系爭二紙支票背書，已難認被告有何詐欺之犯行。
  （二）再者，本件自訴除系爭二紙支票外，僅有自訴人於自訴狀泛稱被告與甲○○
        「於九十年十月間某日，以其等家中發生事故，急需用錢為由，持由訴外人
        皚達公司簽發、並均由被告及甲○○二人於票背後背書系爭二紙支票作為債
        權憑證，其不堪甲○○百般遊說，及被告之苦心懇求，且信賴系爭二紙支票
        屆期將會獲得付款，是被告與甲○○二人共同施以此詐術，使其貸與其等二
        十萬元；詎系爭二紙支票屆期後未獲付款，被告與甲○○二人事後逃逸無蹤
        ，遍尋無著．．．」云云，欲行證明被告有詐欺取財之犯嫌，惟自訴人業經
        本院二度合法傳喚，均無正當理由不到庭，反觀被告於二次期日均準時到庭
        應訊，自訴人非但無法證明被告確實涉有詐欺犯行，其於自訴狀指稱被告「
        逃逸無蹤、遍尋無著」云云亦與實情未能相符，是尚難僅憑自訴人於自訴狀
        片面之泛言指稱，遽認被告涉有詐欺之行為。
四、綜上，自訴人所舉事證，未足排除合理之懷疑，證明被告與甲○○共同犯有詐欺
    罪行，是被告所辯，應可採信，此外，復查無其他積極證據足證被告有何自訴人
    指訴之詐欺取財犯行，既不能證明被告犯罪，自應為無罪之諭知。
五、自訴人經合法傳喚，無正當理由未於審判期日到庭，得不待其陳述而為判決，本
    院為維兩造之平等及貫徹程序之保障，認有必要而通知檢察官擔當訴訟，附此敘
    明。
據上論結，應依刑事訴訟法第三百三十一條第一項、第二項、第三百四十三條、第三
百零一條第一項，判決如主文。
本案經檢察官賴惠慈到庭執行職務。
中      華      民      國    九十一    年      四      月      九      日
                                    臺灣板橋地方法院刑事第五庭
                                        法  官  鍾  啟  煌
右正本證明與原本無異。
如不服本判決，應於判決送達後十日內，向本院提出上訴狀，上訴於臺灣高等法院（
應附繕本）。
                                        書記官  廖  婷  璇
中      華      民      國    九十一    年      四      月      九      日
附表
┌─┬──────┬─────┬──────┬─────┐
│編│付  款  人  │金      額│發  票  日  │票      號│
│號│            │（新台幣）│            │          │
├─┼──────┼─────┼──────┼─────┤
│一│新竹國際商業│十萬元    │九十年十二月│ＡＡ三三五│
│  │銀行中壢分行│          │五日        │八三八三  │
├─┼──────┼─────┼──────┼─────┤
│二│同右        │同右      │同右        │ＡＡ三三五│
│  │            │          │            │八三八四  │
└─┴──────┴─────┴──────┴─────┘
